臺灣高等法院臺中分院刑事裁定
111年度抗字第548號
抗 告 人即  
聲明異議人  張佳琪



受  刑  人  何宇融




上列抗告人因聲明異議案件，不服臺灣臺中地方法院中華民國11
1年5月11日裁定（111年度聲字第1201號），提起抗告，本院裁
定如下：
    主  文
抗告駁回。
    理  由
一、本件抗告人即聲明異議人張佳琪（為受刑人何宇融之配偶，
    下簡稱抗告人）之抗告意旨略以：
　㈠原裁定所認定者係，經臺灣臺中地方檢察署（下簡稱臺中地
    檢署）檢察官傳喚受刑人應於民國111年4月8日上午9時25分
    到案執行，到案後經受刑人之母親鄧絨心向檢察官聲請易科
    罰金。檢察官審酌後以『受刑人自98年起，有2次毀損撤回告
    訴，1次恐嚇判刑6月，緩刑3年，仍不知悔改，再犯本件糾
    集多人施暴而妨害秩序，顯現其暴戾本性，且有反覆再犯之
    事實，非發監，難以收矯正之效，亦無以維持法秩序，不准
    易科罰金。』之理由否准受刑人母親易科罰金之聲請，並於
    同日將受刑人發監執行。顯見檢察官於否准易科罰金之處分
    作成前，並未給予受刑人陳述意見之機會，檢察官作成指揮
    命令之程序有明顯瑕疵，與憲法保障人權及訴訟權之宗旨有
    違，自有未洽。
　㈡雖經臺中地檢署通知受刑人發監執行時，執行書記官有要求
    受刑人填寫「受刑人聲請易科罰金/社會勞動陳述意見書」
    ，然觀諸該陳述意見書僅有一個問題為「請說明你認為本件
    檢察官應准予易科罰金之理由為何？」可見執行書記官以書
    面所為之詢問僅為例示詢問，與難收矯正之效、難以維持法
    秩序或受刑人之個人特殊事由似無直接相關，難認檢察官有
    令受刑人充分表示意見之機會。本件檢察官於決定否准易科
    罰金前，既未就否准易科罰金之相關事由詢問受刑人，亦未
    就實質給予表示其有無特殊個人事由及事由為何之情況，則
    所為否准易科罰金之執行命令，能否謂已充分衡酌受刑人確
    有「難收矯正之效或難以維持法秩序」之例外情形？即欠明
    瞭。原裁定就此未予釐清，即就抗告人之聲明異議為實體上
    駁回之裁定，自屬於法未合。
　㈢綜上，受刑人本於物流公司擔任送貨員，具有正當工作，為
    家中唯一經濟支柱，有年幼子女、高齡具有心臟病及高血壓
    、高血脂之母親須扶養，父親於三年前已逝世，抗告人及家
    中老小因受刑人入間服刑而頓失所依、生活陷入窘境。檢察
    官於指揮命令作成前未給予受刑人陳述意見之機會，程序顯
    有瑕疵，且受刑人已有悔意，懇請撤銷原裁定，並准予就剩
    餘刑期部分易科罰金，使受刑人及早出監，盡其為人父、為
    人夫之義務等語。
二、按受刑人或其法定代理人或配偶，以檢察官執行之指揮為不
    當者，得向諭知該裁判之法院聲明異議，刑事訴訟法第484
    條定有明文。所謂「檢察官執行之指揮不當」，係指就執行
    之指揮違法及執行方法不當等情形而言；又判決確定後即生
    效力，檢察官如依確定判決內容為指揮執行，自難指檢察官
    執行之指揮為違法或其執行方法不當；而刑罰之執行，除法
    院之確定判決或定執行刑之確定裁定有違法情事，經非常上
    訴或再審程序，加以撤銷或變更者外，檢察官應依指揮書附
    具之確定裁判書指揮刑罰之執行。從而，於法院之確定裁判
    變更前，檢察官據以執行，其執行之指揮即難認有違法或不
    當（最高法院105年度台抗字第178號裁定意旨參照）。次按
    犯最重本刑為5年以下有期徒刑以下之刑之罪，而受6月以下
    有期徒刑或拘役之宣告者，得以新臺幣（下同）1千元、2千
    元或3千元折算1日，易科罰金。但易科罰金，難收矯正之效
    或難以維持法秩序者，不在此限，刑法第41條第1項定有明
    文。準此，有期徒刑或拘役得易科罰金之案件，法院所諭知
    者，僅係如易科罰金之折算標準而已，至於是否准予易科罰
    金，係賦予執行檢察官於執行之際，視個案具體情形，依前
    開法律規定裁量之權能，非謂受刑人受6個月以下有期徒刑
    或拘役之宣告時，執行檢察官即必然應准予易科罰金。又依
    刑事訴訟法第457條第1項前段規定，執行裁判由為裁判法院
    對應之檢察署檢察官指揮之。此得易科罰金案件之執行，檢
    察官原則上應准予易科罰金，至是否不准易科罰金，係由執
    行檢察官依刑法第41條第1項但書規定，舉符實且具體之事
    證以審酌受刑人是否有因易科罰金，「難收矯正之效或難以
    維持法秩序」之例外情形，而為決定。所謂「難收矯正之效
    」及「難以維持法秩序」，乃立法者賦與執行檢察官得依具
    體個案，考量犯罪特性、情節及受刑人個人特殊事由，審酌
    應否准予易刑處分之裁量權，檢察官就此項裁量權之行使，
    僅於發生裁量瑕疵之情況，法院始有介入審查之必要，倘檢
    察官之執行指揮，其程序上已給予受刑人就其個人特殊事由
    陳述意見之機會（包括在檢察官未傳喚受刑人，或已傳喚受
    刑人但受刑人尚未到案前，受刑人先行提出易科罰金聲請等
    情形），實體上並已就包含受刑人所陳述關於其個人特殊事
    由在內之刑法第41條第1項但書或第4項所指情形予以衡酌考
    量，則難認其裁量權之行使有何違法或不當可言。易言之，
    執行檢察官就受刑人是否確因易科罰金或易服社會勞動，而
    有難收矯正之效，或難以維持法秩序之情事，有裁量判斷之
    權限，法院僅得審查檢察官裁量時其判斷之程序有無違背法
    令、事實認定有無錯誤、其審認之事實與刑法第41條第1項
    但書、第4項之裁量要件有無合理關連、有無逾越或超過法
    律規定之範圍等問題，原則上不宜自行代替檢察官判斷受刑
    人有無上開情事。倘執行檢察官經綜合評價、衡酌後，仍認
    受刑人有上開不適宜為易刑處分之情形，而為否准受刑人易
    科罰金或易服社會勞動之執行命令，則屬執行檢察官裁量權
    之合法行使範圍，自不得任意指為違法或不當（最高法院11
    0年度台抗字第1188號裁定意旨參照）。
三、經查：
　㈠受刑人何宇融（下簡稱受刑人）前因妨害秩序案件，經臺灣
    臺中地方法院以110年度訴字第2171號判決處有期徒刑6月，
    如易科罰金，以1千元折算1日確定，有臺灣高等法院被告前
    案紀錄表附卷可稽（參本院卷第43頁）。移送執行後，經臺
    中地檢署執行檢察官通知受刑人於111年4月8日至該署執行
    ，受刑人之母鄧絨心則於111年4月8日為受刑人聲請易科罰
    金，惟臺中地檢署執行檢察官於同日以「受刑人自98年起，
    有2次毀損撤回告訴、1次恐嚇，判刑6月，緩刑3年，仍不知
    悔改，再犯本件糾集多人施暴而妨害秩序，顯現其暴戾本性
    ，且有反覆再犯之事實，非發監，難以收矯正之效，亦無以
    維持法秩序，不准易科罰金」為由，駁回其易科罰金之聲請
    。嗣受刑人按期自行到案執行並聲請易科罰金，由執行書記
    官製作執行筆錄，受刑人當庭表示：「（問：今日你母親鄧
    絨心至本署幫你聲請易科罰金，檢察官經審酌你聲請易科罰
    金之理由及刑法第41條規定後，仍認為，若未發監執行難受
    矯正之效或維持法秩序，有何意見？【提示並告以檢察官否
    准易科罰金之意旨】）希望易科罰金，只有我在上班賺錢。
    」、「（問：是否有12歲以下小孩需要社會局安置之情形？
    尚有何意見？）1個12歲以下小孩，太太照顧。沒有。」等
    語。受刑人另於「受刑人聲請易科罰金/社會勞動陳述意見
    書」載明：「因已婚有一個剛滿3歲女兒，家庭狀況太太在
    家中全職帶小孩，家裡開銷都由我一個人負責，請檢察官讓
    我易科罰金，讓我在外工作，現在在臺北為送家電司機、養
    家，真的拜託檢察官可以給我一次機會，對不起」等語，經
    執行檢察官審酌上開言詞及書面陳述之意見後，仍否准受刑
    人易科罰金之聲請，受刑人即於同日發監執行等情，有請求
    准予易科罰金聲請表上批示之理由、受刑人聲請易科罰金/
    社會勞動陳述意見書、111年4月8日點名單上批示之意見、
    同日執行筆錄、臺中地檢署111年執振字第3785號執行指揮
    書在卷足憑，並經本院調取臺中地檢署111年度執字第3785
    號執行卷宗核閱屬實。是以，受刑人於到案執行前既已分別
    由其母以書面提出、及自行以言詞及書面提出易科罰金之聲
    請，並均經執行檢察官裁量後予以駁回，已如前述，足見執
    行檢察官於程序上確已給予受刑人充分言詞陳述意見之機會
    ，且執行檢察官審酌受刑人前案及本案之犯罪類型、再犯之
    高度危險性等因素，否准受刑人易科罰金之聲請，已具體指
    明情節重大及理由，及告知如不服此執行之指揮，得向法院
    聲明異議之旨，並報請臺中地檢署檢察長核定，則其對具體
    個案所為判斷，並無逾越法律授權或專斷而違反比例原則等
    濫用權力之情事，難認有何執行之指揮不當，法院自應予以
    尊重。抗告意旨仍執前詞指摘檢察官未給予受刑人陳述意見
    之機會，遽為不准許易科罰金之執行命令，而原裁定未予釐
    清，於法有違等語，自屬無據。
　㈡觀以刑法第41條第1項得否易科罰金之規定，已刪除「受刑人
    因身體、教育、職業、家庭之關係或其他正當事由，執行顯
    有困難」之要件。是以執行檢察官依同項但書規定，具體審
    酌受刑人是否具有「確因不執行所宣告之刑，難收矯正之效
    ，或難以維持法秩序」，而為准駁易科罰金之聲請，即符合
    易科罰金制度之意旨。亦即執行檢察官在考量受刑人之一切
    主、客觀條件，審酌其如不接受有期徒刑或拘役之執行，是
    否難達科刑之目的、收矯正之成效或維持法秩序等情，以之
    作為其裁量是否准予易科罰金之憑據，不能僅因受刑人身體
    、家庭、教育值得同情，即應予以准許。抗告意旨雖再主張
    受刑人尚有高齡罹病母親及年幼女兒，須由受刑人工作維持
    家中生活等家庭因素，惟上開情由仍無礙於「難收矯正之效
    」及「難以維持法秩序」之認定。是本件執行檢察官審酌各
    情後，認受刑人確有不執行所宣告之刑，難收矯正之效或難
    以維持法秩序之情事，已如前述，自不得以受刑人之家庭狀
    況執為指摘執行檢察官濫用裁量權限之正當理由，抗告人執
    此提起抗告，指摘原裁定駁回其聲明異議不當，自無法為本
    院所採用。
四、本院綜觀全卷並審酌上情，認本件執行檢察官於指揮執行時
    ，已充分審查、考量受刑人應入監執行，以收其矯正之效，
    俾維持法秩序等節後，始不予准許易科罰金，此一不准易科
    罰金之指揮執行命令，當無違反平等原則及比例原則，且屬
    法律授權檢察官所行使之合義務性裁量，乃本其法律所賦與
    指揮刑罰執行職權之行使，對具體個案所為之判斷，自難謂
    有何逾越法律授權或專斷等濫用權力之情事。此外，復查無
    檢察官上開裁量權之行使有何瑕疵之情事，法院自無介入審
    查之必要。原裁定因認臺中地檢署檢察官111年度執字第378
    5號不准易科罰金之執行指揮並無不當，就聲明異議所持各
    項事由均已逐項說明不可採之理由，詳加論斷，而駁回抗告
    人之聲明異議，經核並無不合。抗告意旨徒憑己意再事爭辯
    ，其抗告為無理由，應予駁回。
據上論斷，依刑事訴訟法第412條，裁定如主文。
中　　華　　民　　國　　111 　年　　6 　　月　　24　　日
　　　　　　刑事第七庭    審判長法　官  梁  堯  銘 
　　　　　　　　　　　　　　　  法　官  張  智  雄
　　　　　　　　　　　　　　　  法　官  王  鏗  普
以上正本證明與原本無異。
不得再抗告。
                                書記官  周  巧  屏   
 
中　　華　　民　　國　　111 　年　　6 　　月　　24　　日